【裁判字號】    97,交聲,362
【裁判日期】    970328
【裁判案由】    違反道路交通管理處罰條例聲明異議
【裁判全文】
臺灣臺北地方法院交通事件裁定         97年度交聲字第362號
原處分機關  臺北市交通事件裁決所
異  議  人
即受處分人  甲○○
上列受處分人因違反道路交通管理處罰條例案件，對於臺北市交
通事件裁決所中華民國96年12月19日所為之處分（原處分案號：
北市裁四字第裁22-AI0000000號），聲明異議，本院裁定如下：
    主  文
原處分撤銷。
甲○○汽車駕駛人，爭道行駛而有不按遵行之方向行駛之情形，
處罰鍰新臺幣壹仟捌佰元，並記違規點數壹點。
    理  由
一、按汽車駕駛人，爭道行駛有不按遵行之方向行駛之情形者，
    處新臺幣（下同）600 元以上1,800 元以下罰鍰，並記違規
    點數1 點，道路交通管理處罰條例第45條第1 款、第63條第
    1 項第1 款分別定有明文。又按汽車違反道路交通管理事件
    ，經以科學儀器取得證據資料證明其行為違規，當場不能或
    不宜攔截製單舉發者，得逕行舉發之；前項逕行舉發，應記
    明車輛牌照號碼、車型等可資辨別之資料，查明汽車所有人
    姓名或名稱、住址後，並以該汽車所有人為被通知人製單舉
    發之；受舉發違反道路交通管理事件之受處罰人，認為受舉
    發之違規行為應歸責他人者，應於舉發違反道路交通管理事
    件通知單應到案日期前，檢附相關證據及應歸責人相關證明
    文件，向處罰機關告知應歸責人，處罰機關應即另行通知應
    歸責人到案依法處理，逾期未依規定辦理者，仍依本條例各
    該違反條款規定處罰；依本條例規定逕行舉發之案件，推定
    受逕行舉發人有過失，同條例第7 條之2 第1 項第7 款、第
    4 項、第85條第1 項、第4 項亦分別定有明文。再道路交通
    管理處罰條例所稱之汽車，依該條例第3 條第8 款規定包括
    機器腳踏車。
二、本件異議人即受處分人甲○○所有車牌號碼ANP－227號重型
    機車於民國96年5 月29日15時15分，因不按遵行方向，逆向
    行駛於基隆路與信義路口處，經臺北市政府警察局交通警察
    大隊員警以受處分人有違反道路交通管理處罰條例第45條第
    1 款之違規行為，於拍照採證後逕行掣單舉發，嗣受處分人
    未於應到案日期即96年7 月9 日前未依規定自動繳納罰鍰，
    亦未依規定到案聽候裁決，原處分機關乃逕依上開道路交通
    管理處罰條例第45條第1 款及違反道路交通管理事件統一裁
    罰基準表之規定，裁處異議人罰鍰1,800 元。受處分人於96
    年12月28日收受上開裁決書後，於97年1 月14日提出異議，
    並未逾法定聲明異議期限，合先敘明。
三、異議意旨略以：本件舉發之違規事實並無照片及受處分人之
    簽名為證，且伊並未收到上開舉發單，何以第一次接到舉發
    單即遭裁罰最高額1,800 元云云置辯。
四、本院查：
（一）受處分人所有之車牌號碼ANP －227 號重型機車，於96年
      5 月29日15時15分，不按遵行方向，沿路側逆向行駛於基
      隆路與信義路口處之違規事實，有臺北市政府警察局北市
      警交大字第AI0000000 號舉發違反道路交通管理事件通知
      單及臺北市政府警察局信義分局北市警信分交字第097342
      08700 號函檢送之採證照片3 幀在卷可稽，足認受處分人
      所有上開重型機車確有不按遵行之方向行駛之交通違規事
      實無訛。
（二）又汽車駕駛人有違反道路交通管理處罰條例之行為，舉發
      單位並非當場舉發，而係依道路交通管理處罰條例第7 條
      之2 規定逕行舉發者，此際舉發機關應依上開規定對汽車
      所有人製單舉發，汽車所有人若未於應到案日期前到案或
      雖於應到案日期前到案，惟未告知處罰機關實際之違規駕
      駛人者，處罰機關仍應依道路交通管理處罰條例第85條第
      1 項、第4 項規定，推定受逕行舉發人即車輛所有人有過
      失，而對受逕行舉發人即車輛所有人加以處罰。職是，本
      件受處分人即被舉發車輛之所有人既未於應到案日期前到
      案，並向處罰機關告知實際應歸責人，揆諸前開說明，自
      應推定其有過失，而應就本件違規行為負責，原處分機關
      對之科以裁罰即無違誤之處。
（三）受處分人雖辯稱並未合法收受上開舉發通知單云云，惟按
      處理違反道路交通管理事件，有關文書送達之程序，依行
      政程序法之規定；送達，有不能向應受送達人之住居所、
      事務所、營業所或就業處所為之者，或有於應送達處所不
      獲會晤應受送達人時，不能將文書付與有辨別事理能力之
      同居人、受僱人或應送達處所之接收郵件人員之情形者，
      得將文書寄存送達地之地方自治或警察機關，並作送達通
      知書2 份，1 份黏貼於應受送達人住居所、事務所、營業
      所或其就業處所門首，另1 份交由鄰居轉交或置於該送達
      處所信箱或其他適當位置，以為送達；而由郵政機關為送
      達者，得將文書寄存於送達地之郵政機關；寄存機關自收
      受寄存文書之日起，應保存3 個月，此於違反道路交通管
      理事件統一裁罰基準及處理細則第5 條、行政程序法第74
      條分別定有明文。本件經原處分機關函詢原舉發單位即臺
      北市政府交通警察大隊查證結果，謂本件舉發通知單含採
      證照片經掛號郵寄違規車輛之車籍登記地，即受處分人位
      於臺北市○○區○○街17巷13之1 號2 樓之住處，因招領
      逾期無人簽收已遭退回，舉發單位乃於96年6 月26日以第
      611591號雙掛號郵件檢附送達證書再交寄郵局辦理寄存送
      達程序，該舉發單於96年6 月29日完成寄存送達，惟應受
      送達人逾3 個月仍未招領等情，有臺北市政府警察局交通
      警察大隊97年1 月29日北市警交大執字第09730514200 號
      函、送達證書、寄存送達郵件掛號執據及個人基本資料等
      在卷足憑。足認本件舉發通知單既確已於96年6 月29日完
      成寄存送達，自已生合法送達之效力，不因受處分人實際
      有無領取而受影響，是受處分人辯稱未合法收受舉發通知
      單云云，委無足採。
（四）至受處分人雖以第一次接到罰單即遭裁罰最高額1,800 元
      云云置辯，然查本件受處分人並未於應到案期限內即96年
      7 月9 日前，繳納罰鍰或到案聽候裁決，而係逕行裁決處
      罰，直至收受原處分機關之裁決書後，始於97年1 月14日
      提出異議，顯已逾越應到案期限60日以上，是原處分機關
      依違反道路交通管理事件統一裁罰基準表規定據以裁處最
      高額罰鍰，於法自屬有據。
五、綜上所述，受處分人所有車輛，確於前揭時地有不按遵行方
    向行駛之交通違規行為，原處分機關依道路交通管理處罰條
    例第45條第1 款及違反道路交通管理事件統一裁罰基準表之
    規定裁處1,800 元之罰鍰，固非無見。惟按受處分人因汽車
    駕駛人有違反道路交通管理處罰條例第45條第1 款之行為者
    ，尚須依同條例第63條第1 項第1 款之規定並予記違規點數
    1 點，原處分機關漏未於裁決書之處罰主文欄上記載記違規
    點數1 點，即難認為允恰，本件受處分人之異議雖無理由，
    惟原處分既有不當，自應由本院將原處分撤銷，並依據道路
    交通管理處罰條例第45條第1 款、第63條第1 項第1 款之規
    定，裁處如主文，以資適法。
六、據上論斷，應依道路交通案件處理辦法第20條前段，裁定如
    主文。
中    華    民    國    97    年    3     月    28    日
                        交通法庭  法  官  吳俊龍
以上正本證明與原本無異。
如不服本裁定，應於裁定送達後5日內向本院提出抗告狀。
                                  書記官  高菁菁
中    華    民    國    97    年    3     月    28    日


司法院資訊處製作；財團法人民間司法改革基金會備份。
